臺灣新北地方法院三重簡易庭小額民事判決
110年度重小字第3842號
原      告  倪寬榮  
被      告  王孟娟  

            田宇志  

上列當事人間請求給付租金等事件，本院於民國111年3月31日言
詞辯論終結，判決如下：
　　主　    文
一、被告王孟娟應給付原告新臺幣（下同）25,282元。如對被告
    王孟娟之財產為強制執行而無效果時，由被告田宇志給付。
二、原告其餘之訴駁回。
三、訴訟費用1,000元由被告王孟娟負擔506元，餘由原告負擔。
    如對被告王孟娟之財產為強制執行而無效果時，由被告田宇
    志負擔。
四、本判決原告勝訴部分得假執行。
    事實及理由
一、被告王孟娟、田宇志經合法通知，未於最後言詞辯論期日到
    場，核無民事訴訟法第386條各款所列情形，爰依原告之聲
    請，由其一造辯論而為判決。
二、原告主張：
　　緣被告王孟娟與原告訂立租賃合約，被告田宇志為保證人。
    租賃標的為苗栗縣○○市○○路000號2樓整層（下稱系爭房屋）
    ，租賃期間自民國110年8月1日至111年7月31日止，租金每
    月4,500元。詎料被告王孟娟無預警於110年10月9日晚間連
    夜搬走，留下滿地垃圾，馬桶阻塞以及被菸頭燙傷的家具等
    ，遍地狼藉。積欠10月份房租、8至10月水電瓦斯費、損壞
    維修費及違約金等總計5萬元。為此，爰依租賃契約及不當
    得利法律關係請求被告如數給付，並聲明：被告應支付房屋
    租金、水電瓦斯費及違約損害總計5萬元。
三、被告之答辯：
　㈠被告田宇志辯稱：系爭房屋一樓是早午餐店，被告二人及小
    孩住在系爭房屋並沒有開伙，原告要求被告給付之瓦斯費顯
    然過高。7月份的瓦斯費跟電費已匯款給原告、7至9月水費
    也連同房租一起匯給原告。原告並未退還押租金9,000元。1
    10年10月9日被告搬走時，有一些物品未搬走，床單、桌子
    、冰箱稍微有菸疤，原告要求要5萬元是獅子大開口。
　㈡被告王孟娟未於言詞辯論期日到場，亦未提出書狀為何聲明
    或陳述。
四、本院之判斷：
　　原告主張兩造間訂有房屋租賃契約（下稱系爭租約），將系
    爭房屋出租予被告王孟娟，被告田宇志為保證人，每月租金
    4,500元，並約定每月5 日繳交房租；被告卻於110 年10月9
     日逕行搬離，且系爭房屋之水費、電費、瓦斯費等費用均
    未依約支付；另於搬離時，在屋內留下垃圾，致系爭房屋髒
    亂，家具毀損等情，業據其提出系爭房屋之租賃合約、被告
    之身分證、清潔服務估價單、電費繳費憑證、天然氣費轉帳
    代繳憑證、家具毀損照片、系爭房屋屋內垃圾照片、兩造與
    房屋仲介間之通訊軟體LINE對話紀錄截圖等件為憑（本院卷
    第15至23頁、89至119頁），又被告田宇志到庭故不否認曾
    向原告租用系爭房屋，且已於110年10月9日搬離系爭房屋，
    惟就原告請求各項金額則以前揭情詞置辯。茲就原告下列各
    請求項目及金額是否應予准許，分別審究如下：
　㈠房租及違約金：
　　依系爭租約第3條第1項約定，承租人租金每月為4,500元；
    第13條第2項另約定，一方未先期通知而逕行終止租約者或
    租期未滿提早退租時，應賠償他方1個月租金額之違約金。
    經查，兩造就系爭租約租賃期間自110年8月1日開始，而被
    告於110年10月9 日即逕行搬離，且110年10月之房租尚未給
    付等情並不爭執，故原告依系爭租約第13條第2項請求被告
    給付1個月租金金額之違約金洵屬有據，又被告於110年10月
    9日即已搬離系爭房屋，故原告所得請求之10月份租金金額
    為1,350元（計算式：4,500元÷30日×9日＝1,350元）。
　㈡水電瓦斯費：
　1.原告主張被告積欠電費共8,583元，業據提出電費繳費憑證
    （本院卷第91、93頁），原告此部分請求洵屬有據。
　2.就被告積欠9、10月水費部分，依系爭租約第5條約定，水費
    每月為200元，而被告於110年10月9日即已搬離系爭房屋，
    故10月水費，被告應負擔之金額為60元（計算式200元÷30日
    ×9日＝60元，元以下四捨五入），被告田宇志雖辯稱9月份水
    費已經連同房租匯款予原告，惟其並未就此加以舉證，是其
    所辯尚非可採。
　3.就瓦斯費部分，依原告提出之與被告王孟娟之對話內容可知
    ，被告王孟娟於110年7月29日向原告稱先不用裝瓦斯表，致
    兩造就瓦斯費之計算產生爭執，被告田宇志雖稱因系爭房屋
    一樓另有早午餐店面營業，不應將瓦斯費全由被告負擔。惟
    查，原告計算瓦斯費，係將原僅出租予系爭房屋一樓每月瓦
    斯費之平均，與被告入住系爭房屋二樓後所產生之瓦斯費用
    金額相減，客觀上應堪認此增加之金額，即為被告使用系爭
    房屋二樓相關設備所生之瓦斯費用，故原告主張被告每月瓦
    斯費以843元計算，尚屬合理可採，又被告未給付8、9月及
    至110年10月9日之瓦斯費，則被告應負擔之瓦斯費為1,939
    元（計算式：843元＋843元＋843元÷30日×9日＝1,939元）。
　㈢清潔費用：
　　依系爭租約第20條第3項約定，退租時須保持乾淨樣子點交
    給房東，否則房東可以請人來清潔費用由房客負擔。經查，
    原告主張被告搬離系爭房屋後，在屋內留下垃圾，致系爭房
    屋髒亂，使其需另行支出清潔費用等情，業據其提出系爭房
    屋內照片數幀、清潔服務估價單等在卷可憑（本院卷第103
    、105、89頁）。故原告請求被告負擔清潔費用8,500元，為
    有理由。
　㈣家具設備毀損：
　　原告主張系爭房屋內附提供與承租人使用之單人彈簧床、床
    包、原木書桌、原木長椅、PU地板，遭被告毀損等情，業據
    其提出毀損照片（本院卷第101頁），惟就原告所稱PU地板
    損壞一情，並未提出相關照片，致本院無從認定PU地板確有
    損壞，是原告此部分請求，不應准許。另就前開遭被告毀損
    之家具，原告請求之數額，與一般行情大致相符，亦有原告
    提出之中古品家具出售網頁資料可參（本院卷第129至139頁
    ），是原告此部分請求被告賠償9,150元（計算式：11,150
    元－2,000元＝9,150元）為有理由。
　㈤人事處理、交通及精神補償：
　1.原告另請求被告賠償人事處理、交通部分，因損害賠償之債
    ，以損害發生及原因事實，二者之間有相當因果關係為成立
    要件。而因訴訟所花費時間、勞力及金錢，不可一概認屬他
    方應賠償之損害，蓋原告循民事訴訟主張自身權利，本需耗
    費相當勞費進行訴訟，而被告應訴亦有勞費支出，此為法治
    社會解決私權糾紛制度設計所不得不然，故雙方勞費支出，
    除法律另有規定外，本應由各當事人自行承擔，尚難向他方
    請求損害賠償，原告出庭主張自身權利，為其自己之選擇，
    非法律所加諸其之義務，故就其出庭主張自身權利所生之勞
    費，自應由其自行負擔，無以要求被告負擔。是原告主張被
    告應賠償人事處理、交通，難認有據。
　2.又按不法侵害他人之身體、健康、名譽、自由、信用、隱私
    、貞操，或不法侵害其他人格法益而情節重大者，被害人雖
    非財產上之損害，亦得請求賠償相當之金額，民法第195 條
    第1 項前段定有明文。是如被害人僅受財產上損害，要難以
    此規定請求精神上損害賠償。查本件原告係因系爭房屋因被
    告逕行搬離、未經清潔及支付相關費用，而起訴請求租金、
    違約金及相關費用之給付，是依理而論，原告提起本件訴訟
    ，其所受損害均係財產上損害，依照上揭說明，原告請求精
    神上損害賠償，即屬無據。況原告就其該部分另受有非財產
    上損害之主張，自始並未提出任何證據為佐，實難採認，並
    無理由。
　㈥復按押租金之主要目的在於擔保承租人履行租賃債務，故租
    賃關係消滅後，承租人如有欠租或其他債務不履行時，其所
    交付之押租金，發生當然抵充之效力（最高法院87年度台上
    字第1631號判決意旨）。經查，本件被告於簽訂系爭租約時
    ，曾交付2個月租金即9,000元作為押金予原告，而原告得向
    被告請求之費用已如上所述，是原告自得以被告交付之押租
    金9,000元，抵充其未繳納之租金及費用，從而原告所得請
    求被告給付之金額為25,282元（計算式：1,350元＋4,500元＋
    8,583元＋260元＋1,939元＋8,500元＋9,150元－9,000元＝25,282
    元）。
　㈦末按保證人於債權人未就主債務人之財產強制執行而無效果
    前，對於債權人得拒絕清償，民法第745條定有明文。本件
    被告田宇志為被告王孟娟之保證人，有系爭租約在卷可憑。
    是原告主張被告田宇志於原告就被告王孟娟之財產強制執行
    無效果時負清償之責，為有理由；逾此部分之請求，為無理
    由。
五、從而，原告本於系爭租約等法律關係，請求被告王孟娟應給
    付原告25,282元，及如對被告王孟娟之財產為強制執行而無
    效果時，由被告田宇志給付之，為有理由，應予准許；逾此
    部分之請求，為無理由，應予駁回。
六、本件係法院依小額程序為被告敗訴之判決，爰依民事訴訟法
    第436條之20之規定，依職權宣告假執行。
七、訴訟費用負擔之依據：依民事訴訟法第436條之19、第79條
    規定，確定訴訟費用額為1,000元，由被告王孟娟負擔506元
    ，餘由原告負擔。如對被告王孟娟之財產為強制執行而無效
    果時，由被告田宇志負擔。
中　　華　　民　　國　　111 　年　　4 　　月　　28　　日
　　　　　　　　　三重簡易庭  法  官  王凱俐
以上為正本係照原本作成。
對於本件判決如有不服，應於收受送達後20日內向本院提出上訴
書狀，上訴於本院合議庭，並按他造當事人之人數附具繕本。當
事人之上訴，非以判決違背法令為理由不得為之，上訴狀應記載
上訴理由，表明下列各款事項：
（一）原判決所違背之法令及其具體內容。
（二）依訴訟資料可認為原判決有違背法令之具體事實。
如未於上訴後20日內補提合法上訴理由書，法院得逕以裁定駁回
上訴。
中　　華　　民　　國　　111 　年　　4 　　月　　28　　日
                          　　書記官  李采錡